【裁判字號】    89,交聲,664
【裁判日期】    901130
【裁判案由】    違反道路交通管理處罰條例聲明異議
【裁判全文】
臺灣臺北地方法院交通事件裁定                    八十九年度交聲字第六六四號
    異議人即
    受處分人  甲○○
    代 理 人  資克剛
右列受處分人因違反道路交通管理處罰條例案件，對於臺北市交通事件裁決所中華民
國八十九年十月廿四日所為之處分( 原處分案號：北市裁三字第駕裁22-ABU285496號
 )聲明異議，本院裁定如左：
        主      文
異議駁回。
        理      由
一、「道路交通安全規則」第二條第一項第一款及「道路交通管理處罰條例」第三條
    第八款均明文規定該等有關道路交通管理法規所稱之「汽車」包含「機器腳踏車
    」。又汽( 機 )車駕駛人駕駛汽( 機 )車，應遵守道路交通標誌、標線、號誌之
    指示，「道路交通安全規則」第九十條前段定有明文，而「道路交通標誌標線號
    誌設置規則」第二百零六條第五款第一目規定「圓形紅燈」之行車管制號誌係表
    示禁止車輛通行，並不得超越停止線或進入路口，如汽( 機 )車駕駛人，駕車行
    經有燈光號誌管制之交岔路口闖紅燈者，處新臺幣一千八百元以上三千六百元以
    下( 即銀元六百元以上一千二百元以下 )罰鍰並記違規點數三點，修正前「道路
    交通管理處罰條例」第五十三條及第六十三條第一項第三款亦有處罰規定( 按「
    道路交通管理處罰條例」第五十三條雖於九十年一月十七日總統令修正公布，提
    高罰鍰金額為新臺幣一千八百元以上五千四百元以下，並自同年六月一日起施行
    ，惟因交通違規裁罰案件之性質，係道路交通主管機關本於職權就個別交通違規
    行為所為裁罰之決定而對外直接發生法律效果之單方行政行為，按實體從舊程序
    從新原則，本件仍應適用行為時即修正前之「道路交通管理處罰條例」第五十三
    條，行政法院五十六年度判字第八十一號判例參照)。
二、本件受處分人即異議人甲○○於八十九年七月廿二日下午三時五十五分許，駕駛
    一輛車牌GKL-552 號重型機器腳踏車，沿臺北市○○路○段由東往西方向行駛，
    途經信義路五段九十一巷設有行車管制號誌交岔路口( 巷口 )，明知其面對遵行
    方向之號誌係禁止車輛通行，不得超越停止線或進入路口之「圓形紅燈」行車管
    制號誌，竟不遵守該行車管制號誌之指示，逕自駕車闖紅燈超越停止線進入路口
    直向行駛，為臺北市政府警察局南港分局交通分隊執勤員警鄭志成攔停制止，以
    其有違反行為時「道路交通管理處罰條例」第五十三條規定之行為掣單( 北市警
    交大字第ABU285496 號 )指定應到案日期( 八十九年八月六日 )當場舉發，並交
    予違規駕駛人甲○○簽收。嗣因違反道路交通管理事件行為人甲○○未依規定自
    動繳納罰鍰，亦未依規定到案聽候裁決，遲至八十九年九月十三日( 原處分機關
    收狀日期 )始具狀向原處分機關提出申訴，原處分機關請舉發單位調查結果，仍
    認受處分人確有前揭違規行為，原處分機關遂於八十九年十月廿四日依行為時「
    違反道路交通管理事件統一裁罰標準及處理細則」第四十四條第一項及裁罰標準
    表、「道路交通管理處罰條例」第五十三條及第六十三條第一項第三款規定，從
    重裁處新臺幣三千六百元罰鍰並記違規點數三點之處分。
三、訊據受處分人甲○○固不否認其於前揭時地駕駛車牌GKL-552 號重型機器腳踏車
    為警攔停之事實，惟矢口否認其有違反「道路交通管理處罰條例」第五十三條駕
    車闖紅燈之行為，辯稱略以：其僅係駕車搶黃燈而非闖紅燈，簽收違規舉發通知
    單時未詳閱內容即簽名，且其迄未收到裁決書，豈可認定逾期而加倍處罰？況查
    其有中度精神障礙，領有身心障礙手冊云云。經查：本件駕車闖紅燈之違規行為
    係為警當場攔停制止，並填具違規舉發通知單交予受處分人簽收，有「北市警交
    大字第ABU285496 號」違規舉發通知單影本及臺北市政府警察局南港分局八十九
    年十月六日北市警南分交字第八九六二○三九八○○號書函影本在卷可稽。又受
    處分人提出之身心障礙手冊係於九十年三月十三日鑑定發給，核其日期亦遠在本
    件違規行為日期( 八十九年七月廿二日 )之後，查無證據證明與本件違規行為有
    何關連，足見所辨無非係卸責之詞，不足採信。本件受處分人駕駛車牌GKL-552
    號重型機器腳踏車於前揭時地闖紅燈之違規行為洵堪信為實在。從而原處分機關
    依行為時「違反道路交通管理事件統一裁罰標準及處理細則」第四十四條第一項
    及裁罰標準表、「道路交通管理處罰條例」第五十三條及第六十三條第一項第三
    款等規定，從重裁處新臺幣三千六百元罰鍰並記違規點數三點之處分，核無違誤
    。本件聲明異議為無理由，應予駁回。
據上論斷，應依道路交通案件處理辦法第十九條，裁定如主文。
中      華      民      國     九    十     年    十一    月    三十    日
                          臺灣臺北地方法院交通法庭
                                          法  官    鍾  華
右正本證明與原本無異。
如不服本裁定，應於裁定送達後五日內向本院提出抗告狀。
                                          書記官    劉芸珊
中      華      民      國     九    十     年    十二    月     六     日


司法院資訊處製作；財團法人民間司法改革基金會備份。
